【裁判字號】    98,交抗,710
【裁判日期】    981120
【裁判案由】    聲明異議
【裁判全文】
臺灣高等法院高雄分院刑事裁定         98年度交抗字第710號
抗  告  人  交通部公路總局高雄區監理所
代  表  人  乙○○
異  議  人
即受處分人  甲○○
上列抗告人因受處分人違反道路交通管理處罰條例聲明異議案件
，不服臺灣高雄地方法院中華民國98年9 月9 日裁定（98年度交
聲字第2427號），提起抗告，本院裁定如下：
    主  文
抗告駁回。
    理  由
一、抗告意旨略以：按汽車駕駛執照為駕駛汽車之許可憑證，依
    道路交通安全規則第61條規定之1 人1 照原則，取得較高一
    級車類之駕駛執照，准其駕駛較低級車類之車輛，本件異議
    人即受處分人甲○○酒後駕車違規時所駕駛之重型機車之資
    格憑證，為普通小型車駕駛執照，且其駕駛執照使用已有違
    反道路交通管理處罰條例第35條第1 項規定之具體事實，自
    應以其領有之普通小型車駕駛執照為吊扣處分。又吊扣駕駛
    執照處分之目的，並非僅為處罰違反道路交通管理事件之行
    為人，尚有暫時禁止行為人於道路上駕駛，以免其短期內再
    犯造成用路人傷亡，倘因酒醉駕駛重型機車者無此型車駕駛
    執照而得以免於吊扣其他汽車駕駛執照，無異容許此不安全
    駕駛者，可以反覆經常酒駕違規，並非酒駕違規立法之目的
    。抗告人依據道路交通管理處罰條例第35條第1 項規定，裁
    處吊扣異議人普通小型車駕駛執照12個月之處分，應無不當
    。爰提起抗告請撤銷原裁定，更為適法之裁定等語。
二、本案經本院審理結果，認第一審裁定認事用法均無不當，應
    予維持，並引用第一審裁定書記載之理由（如附件）。
三、經查道路交通管理處罰條例第68條之修正理由，顯見依修正
    後道路交通管理處罰條例第68條規定，汽車駕駛人因違反道
    路交通管理處罰條例及道路交通安全規則之規定，受「吊扣
    」駕駛執照處分時，僅能「吊扣」違規當時所駕駛車輛之駕
    駛執照，不再「吊扣」其持有各級車類之駕駛執照甚明。本
    件受處分人甲○○若無重型機車駕駛執照可供吊扣時，吊扣
    其普通小型車駕駛執照以代之，同時造成限制受處分人繼續
    駕駛普通小型車之結果（即影響其工作及生活），所造成之
    損害已與欲達成目的之利益顯失均衡。則抗告人因受處分人
    駕駛重型機車而有上開違規行為，因而逕行吊扣其普通小型
    車駕駛執照，顯已逾越修正後道路交通管理處罰條例第68條
    之規範亦明。原裁定因認抗告人依道路交通管理處罰條例第
    35條第1 項第1 款之規定，裁處吊扣受處分人普通小型車駕
    駛執照12個月，即有違誤，因而將原處分關於此部分撤銷，
    並就該撤銷部分為不罰之諭知，經核並無不合。
四、綜上所述，原審因而裁定撤銷原處分關於受處分人甲○○吊
    扣普通小型車駕駛執照12個月，尚屬妥適允當。抗告人所執
    上情並非可採，本件抗告無理由，應予駁回。
據上論結，應依道路交通案件處理辦法第26條，刑事訴訟法第41
2 條，裁定如主文。
中    華    民    國    98    年    11    月    20    日
                    刑事第三庭  審判長法  官  莊崑山
                                      法  官  唐照明
                                      法  官  張意聰
以上正本證明與原本無異。
本裁定不得再抗告。
中    華    民    國    98    年    11    月    20    日
                                      書記官  陳金
附件：
臺灣高雄地方法院交通事件裁定        98年度交聲字第2427號
原處分機關  交通部公路總局高雄區監理所
異  議  人
即受處分人  甲○○  男  56歲（民國○○年○月○日生）
                    身分證統一編號：Ｚ000000000號
                    住高雄市○○鄉○○街132巷3弄26號
上列異議人即受處分人因違反道路交通管理處罰條例案件，對於
交通部公路總局高雄區監理所98年8 月4 日所為之處分（原處分
：高監營裁字第裁80-N00000000號）聲明異議，本院裁定如下：
    主  文
原處分關於甲○○酒精濃度超過規定標準，吊扣普通小型車駕駛
執照拾貳個月之處分撤銷。
上開撤銷部分不罰。
    理  由
一、原處分機關略以：異議人騎乘車牌號碼163-EAH 號重型機器
    腳踏車，於98年2 月24日21時10分，途經高雄縣鳥松鄉○○
    路與美山路口處，為警攔檢並施以酒測，測得其呼氣酒精濃
    度檢測值超過規定標準，達每公升0.91毫克，即以異議人違
    反道路交通管理處罰條例第35條第1 項第1 款規定，當場掣
    單舉發，並指定應向通知單所載之應到案處所聽候裁決或自
    動繳納。後原處分機關即交通部公路總局高雄區監理所於98
    年8 月4 日以駕駛人酒精濃度超過規定標準及領有小型車駕
    駛執照駕駛重型機器腳踏車，違反道路交通管理處罰條例第
    35 條 第1 項第1 款、第22條第1 項第4 款及道路交通管理
    事件統一裁罰基準及處理細則第41條、第43條、第44條、第
    67條之規定，裁處罰鍰新臺幣（下同）1,800 元、吊扣普通
    小型車駕駛執照12個月，並施以道路交通安全講習在案。該
    裁決書於98年8 月9 日寄存於高雄縣鳥松鄉○○村○○路89
    號鳥松仁美郵局，異議人並於98年8 月21日提出聲明異議，
    經原處分機關函請舉發單位調查結果，仍認受處分人有上開
    違規行為，並有上開舉發違反道路交通管理事件通知單、裁
    決書、交通事件聲明異議狀、移送書等資料在卷足憑等語。
二、聲明異議意旨則以：異議人即受處分人甲○○因酒後騎乘車
    牌號碼163-EAH 號重型機器腳踏車，酒精濃度超過標準，為
    警依法舉發，並經原處分機關裁處罰鍰，吊扣普通小型車駕
    駛執照12個月。惟異議人因無重型機車駕照，如原處分機關
    吊扣異議人之普通小型車駕照，將難以維持生計，異議人業
    已繳交確定判決之6,1000元易科罰金額，深感悔意，為此聲
    明異議，請求撤銷原處分。
三、按汽車駕駛人，駕駛汽車經測試檢定，酒精濃度超過規定標
    準者，處新臺幣15,000元以上60,000元以下罰鍰，並當場移
    置保管其車輛及吊扣其駕駛執照1 年；因而肇事致人受傷者
    ，並吊扣其駕駛執照2 年；致人重傷或死亡者，吊銷其駕駛
    執照，並不得再考領；汽車駕駛人，因違反本條例及道路交
    通安全規則之規定，受吊銷駕駛執照處分時，吊銷其持有各
    級車類之駕駛執照，道路交通管理處罰條例第35條第1 項第
    1 款、第68條分別定有明文。另查現行道路交通管理處罰條
    例第68條之條文內容，係經立法院於94年11月23日修正通過
    ，總統於94年12月14日公布，自95年3 月1 日施行，由原本
    條文：「汽車駕駛人，因違反本條例及道路交通安全規則之
    規定，受吊扣或吊銷駕駛執照處分時，吊扣或吊銷其持有各
    級車類之駕駛執照」，修正為：「汽車駕駛人，因違反本條
    例及道路交通安全規則之規定，受吊銷駕駛執照處分時，吊
    銷其持有各級車類之駕駛執照」，修正後之新法已將「吊扣
    」之連坐規定排除在外。觀其修法意旨，係以原條文將違規
    駕駛人所持有之各級車類駕駛執照一併吊扣或吊銷，失之過
    酷，影響人民工作及生活甚鉅為由，而刪除吊扣駕駛人駕駛
    執照時，應吊扣駕駛人持有各級車類駕駛執照之規定，是依
    現行道路交通管理處罰條例，已無得吊扣駕駛人所持有他級
    駕駛執照之依據存在。從而，於為吊扣駕駛人駕駛執照之處
    分時，自僅得吊扣駕駛人違規時所駕駛該級車類之駕駛執照
    ，以限制其繼續駕駛該級車類行駛道路之權利。
四、經查，本件異議人就其曾於上揭時、地，酒後駕駛重型機車
    之事實並不否認，且有舉發違反道路交通管理事件通知單、
    違反道路交通管理事件裁決書附卷可稽，自足堪為此認定。
    另異議人無重型機車駕駛執照而駕駛重型機車一節，亦有上
    開裁決書依道路交通管理處罰條例第22條第1 項第4 款規定
    裁罰異議人之內容可堪認定。本件異議人於上開酒後駕車違
    規行為時，係騎駛重型機車，揆諸前開說明，其依法所受之
    處分應為限制其騎乘重型機車之權利，即應吊扣其重型機器
    腳踏車之駕駛執照，而異議人因無重型機車駕駛執照，則無
    從執行該部分之處分，依前開所述修正後第68條規定，既已
    將「吊扣」各級車類規定刪除，裁決機關自不能越級限制其
    駕駛普通小型車之權利。原處分以異議人違規當時無重型機
    器腳踏車駕駛執照可供吊扣，而為吊扣異議人普通小型車駕
    駛執照之處分，顯已逾越道路交通管理處罰條例之規範範圍
    ，與法律保留原則相悖，是異議人提出關於此部分範圍之聲
    明異議，為有理由。
五、原處分機關雖提出交通部95年5 月3 日交路字第0950030639
    號函、94年9 月15日交路字第0940051433號函、89年8 月30
    日交路89字第008861號函解釋為其論據基礎。惟按法官依據
    法律獨立審判，為憲法第80條所明定，且依司法院大法官釋
    字第137 號、216 號解釋意旨，各機關依其職掌就有關法規
    為釋示之行政命令，法官於審判案件時，固可予以引用，但
    仍得依據法律，表示適當之不同見解，並不受其拘束。查交
    通部上開89年及94年函釋既係於道路交通管理處罰條例第68
    條將「吊扣」連坐規定刪除之前所為函釋，而95年5 月3 日
    之函釋，除未說明任何理由即認94年9 月15日之函釋於修法
    後仍應參考外，該95年函釋內容全未慮及法律業已修正及其
    立法理由，明顯與修法後法律適用之結果不符，故本院認交
    通部上開函釋與現行法律規定不合，該等函釋均無於本案中
    再為適用之餘地，原處分機關援引上開函釋為支持其處分合
    法之證據尚有錯誤。從而，原處分機關關於吊扣異議人普通
    小型車駕駛執照12個月之處分，依現行法律規定既僅能吊扣
    異議人酒駕當時重型機車駕駛執照，而不得代以吊扣其他車
    種駕照之處分，原處分機關吊扣異議人普通小型車駕駛執照
    部分之處分即屬違法，本院無從予以維持，是異議人所為聲
    明異議，為有理由，本院就原處分關於吊扣異議人駕駛執照
    12個月之處分自應予以撤銷，該部分並為不罰之諭知。
六、據上論斷，應依道路交通案件處理辦法第20條，裁定如主文
中    華    民    國    98    年    9     月    9     日
                      交通法庭法  官  簡佩珺
以上正本證明與原本無異。
如不服本裁定應於送達後5日內向本院提出抗告狀。
中    華    民    國    98    年    9     月    9    日
                              書記官  蕭家玲


司法院資訊處製作；財團法人民間司法改革基金會備份。
